臺北高等行政法院裁定
　　　　　　　　　　　　　　　　　　 96年度訴字第978號
原　　　告　甲○○
被　　　告　臺北縣政府
代　表　人　乙○○（縣長）
訴訟代理人　丙○○
上列當事人間因菸酒管理法事件，原告不服財政部中華民國96年
1月19日台財訴字第09501017950號訴願決定，提起行政訴訟。本
院裁定如下︰
　　主  文
原告之訴駁回。
訴訟費用由原告負擔。
　　理  由
一、按行政訴訟法第4條第1項規定：人民因中央或地方機關之違
    法行政處分，認為損害其權利或法律上之利益，經依訴願法
    提起訴願而不服其決定者，得向高等行政法院提起撤銷訴訟
    。而此所謂行政處分，依訴願法第3條第1項規定係指中央或
    地方機關就公法上具體事件所為之決定或其他公權力措施而
    對外直接發生法律效果之單方行政行為而言。又按「提起訴
    願，以有行政處分之存在為前提要件。所謂行政處分，乃行
    政主體就具體事件所為之發生法律上效果之單方的行政行為
    。至行政官署所為單純的事實之敘述或理由之說明，既不因
    該項敘述或說明而生法律效果，自非行政處分，人民對之，
    即不得提起訴願。」，行政法院（現改制為最高行政法院）
    44年判字第18號著有判例。
二、本件原告分別於95年7月21日、95年7月23日向被告檢舉訴外
    人藉醍花啡複合式餐飲BAR、乾隆坊餐廳在網站餐廳菜單上
    刊載酒品目錄及價格未標示警語，涉有違反菸酒管理法第37
    條規定之情形，經被告上網查察結果，於95年7月24日分別
    以北府財金字第0950541109、0950541805號函復原告略以原
    告所陳上開事項尚未發現有違反菸酒管理法第37條規定情事
    等語。嗣行政院院長電子信箱小組交下原告於95年11月26日
    以電子信箱發文各相關縣市政府敦請覆議仲裁檢舉案件依然
    尚未函覆，請各縣市政府以公文字號函覆等情，經被告於95
    年12月5日以北府財金字第0950846373號函復原告。原告不
    服，提起訴願，亦遭決定不予受理，遂向本院提起行政訴訟
    。
三、經查被告95年12月5日北府財金字第0950846373號函內容略
    以「．．．說明：．．．二、查本檢舉案本府已分別於95年
    7月17日北府財金字第0950527675號、95年7月24日北府財金
    字第0950541109號、95年7月24日北府財金字第0950541805
    號、95年8月3日北府財金字第0950565827號及95年10月12日
    北府財金字第0950715648號函復在案，合先敘明。三、所送
    檢舉違反菸酒管理法案件共計5件（如附件），其中4家已調
    查核處並函復在案，1家業者本府並未收相關檢舉資料；台
    端若有具體新事證請惠予提供俾利調查。四、台端關心菸酒
    管理事務，謹致謝忱。」等語，僅係將原告檢舉事項處理結
    果函覆公文字號再次復知原告，究其內容係就原告檢舉案件
    之函復情形為說明，乃單純之敘述，為意思通知，非屬以發
    生、變更或消滅公法上法律效果為目的之行政處分，尚不對
    外發生准駁之法律上效果，原告本不得對之提起訴願。從而
    訴願決定認上開函非屬行政處分，以程序不合而予以不受理
    ，揆諸首揭法條規定及判例，並無不合，原告復提起行政訴
    訟，顯非合法，應予駁回。又本件訴訟既不合法，其實體上
    之主張即無庸審酌，併此敘明。
四、依行政訴訟法第107條第1項第10款、第104條、民事訴訟法
    第95條、第78條，裁定如主文。
中　　華　　民　　國　　96　　年　　 9　　月　　28 　 日
                          第七庭審判長法  官　李得灶
                                      法  官　林玫君
                                      法  官　林育如
上為正本係照原本作成。
如不服本裁定，應於送達後10日內向本院提出抗告狀（須按他造
人數附繕本）。
中　　華　　民　　國　　96　　年　 　9　　月　 28  　 日
　　　　　　　　　　　　　　　       書記官　蘇亞珍
